臺灣桃園地方法院民事判決
111年度訴字第48號
原      告  許淑芬  
訴訟代理人  蕭萬龍律師
            李安傑律師
被      告  劉小蔓  
訴訟代理人  黃光賢律師
被      告  曹宇捷  
上列當事人間請求損害賠償事件，於民國111年8月8日辯論終結
，本院判決如下：
    主  文
一、被告甲○○、乙○○應連帶給付原告新臺幣陸拾萬元，及自民國
    一一一年四月十二日起至清償日止，按週年利率百分之五計
    算之利息。
二、原告其餘之訴駁回。
三、訴訟費用由被告甲○○、乙○○連帶負擔二分之一，餘由原告負
    擔。
四、本判決第一項於原告以新臺幣貳拾萬元為被告甲○○、乙○○預
    供擔保後，得假執行。但被告甲○○、乙○○如以新臺幣陸拾萬
    元預供擔保，得免為假執行。
五、原告其餘假執行之聲請駁回。
　　事實及理由
壹、程序事項：
　　按訴狀送達後，原告不得將原訴變更或追加他訴。但請求之
    基礎事實同一者，不在此限，民事訴訟法第255條第1項第2
    款定有明文。原告起訴時聲明：「㈠被告應給付原告新臺幣
    （下同）120萬元整，及自起訴狀繕本送達翌日起至清償日
    止，按週年利率5％計算之利息。㈡願供擔保，請准宣告假執
    行」（見本院卷第3頁）。嗣原告於民國111年5月19日言詞
    辯論期日將訴之聲明第一項變更為：「㈠被告應連帶給付原
    告120萬元整，及自起訴狀繕本送達翌日起至清償日止，按
    週年利率5％計算之利息」（見本院卷第45頁）。經核原告所
    為訴之變更，係基於同一基礎事實而生，揆諸前開規定，並
    無不合，應予准許。
貳、實體事項：　
一、原告主張：原告之配偶為被告甲○○，兩人於91年11月30日結
    婚，育有2名子女。詎原告卻收到本院於110年3月間所寄予
    甲○○之補費裁定，以及110年8月間甲○○與訴外人曾裕民所為
    之和解筆錄，經原告向甲○○詢問，始知甲○○與被告乙○○於10
    9年9月起有發生婚外情，且於109年9月15日及109年10月間
    有發生兩次性行為，因而遭訴外人即乙○○之配偶曾裕民提告
    請求損害賠償，甲○○因而與曾裕民和解，惟被告2人於和解
    後仍有私下聯絡來往。被告2人之婚外情已逾越一般社交行
    為，破壞原告婚姻之圓滿安全，而屬情節重大，爰依民法第
    184條第1項、第185條第1項、第195條第1項前段、第3項之
    規定，請求被告2人賠償原告所受之非財產上損害等語。並
    聲明：如上開變更後之聲明所載。
二、被告答辯：
　㈠被告甲○○略以：對原告之聲明認諾，請法院依原告請求判決
    。
　㈡被告乙○○略以：本件原告就其主張均未提出相關之證據，並
    非可採；且曾裕民於本院110年度訴字第656號與甲○○和解之
    和解筆錄（下稱系爭和解筆錄）第二項有註明：「兩造就本
    事件拋棄民刑事請求權，並不得以他人名義再行請求」，就
    該事件得以他人名義再行請求之情形，只會有甲○○之配偶即
    原告提起侵害配偶權訴訟之唯一情形，否則該和解筆錄即無
    約定之實益，故原告提起本件訴訟應受系爭和解筆錄之拘束
    ，而不得再為請求等語，資為抗辯。並聲明：1.原告之訴及
    假執行之聲請均駁回。2.如受不利判決，願供擔保，請准宣
    告免為假執行。
三、經查，原告與甲○○於91年11月30日結婚，而於109年11月16
    日，甲○○及乙○○遭曾裕民起訴請求侵害配偶權之非財產上損
    害賠償，經本院以110年度訴字第656號案件（下稱系爭前案
    ）受理，嗣曾裕民於110年5月17日撤回其於該案對乙○○之訴
    訟，並於110年8月26日與甲○○成立和解等情，有甲○○之個人
    戶籍資料可憑（見本院個資卷），並經本院調閱系爭前案卷
    宗核閱無訛，是此部分之事實，勘先認定。
四、本院之判斷：
　㈠被告甲○○於本件所為之認諾，不生效力。
　1.按「訴訟標的對於共同訴訟之各人必須合一確定者，共同訴
    訟人中一人之行為有利益於共同訴訟人者，其效力及於全體
    ；不利益者，對於全體不生效力」，民事訴訟法第56條第1
    項第1款定有明文。次按「連帶債務人中之一人受確定判決
    ，而其判決非基於該債務人之個人關係者，為他債務人之利
    益，亦生效力」，民法第275條亦有明文。又訴訟標的對於
    共同訴訟之各人必須合一確定者，共同訴訟人中一人所為之
    自認，對於全體共同訴訟人固不生效力，惟法院為判決時，
    就此自認之行為，非不得加以斟酌，依自由心證判斷其事實
    之真偽（最高法院100年度台上字第1355號民事判決要旨參
    照）。
　2.經查，被告甲○○對原告之主張為認諾，並自認其與被告乙○○
    有交往、發生性行為並私下聯繫之侵害原告配偶權行為，惟
    上開自認之事項均非僅與其個人有關，依上開規定及實務見
    解，其與乙○○就本件訴訟標的即原告之侵權行為損害賠償請
    求權是否存在，有合一確定之必要，而上開認諾係不利於被
    告全體之行為，依民事訴訟法第56條第1項第1款規定，對被
    告全體不生效力，是本件就被告甲○○部分，無從僅本於其認
    諾為判決，仍應實體審理。然本院對於被告甲○○自認之行為
    ，非不得加以斟酌，依自由心證判斷其事實之真偽，併此敘
    明。
　㈡被告2人確有交往並發生2次性行為，對原告之配偶身分法益
    構成不法侵害，且情節重大。
　1.按「因故意或過失，不法侵害他人之權利者，負損害賠償責
    任。故意以背於善良風俗之方法，加損害於他人者亦同。」
    、「數人共同不法侵害他人之權利者，連帶負損害賠償責任
    。」、「不法侵害他人之身體、健康、名譽、自由、信用、
    隱私、貞操，或不法侵害其他人格法益而情節重大者，被害
    人雖非財產上之損害，亦得請求賠償相當之金額。」、「前
    2項規定，於不法侵害他人基於父、母、子、女或配偶關係
    之身分法益而情節重大者，準用之。」，民法第184條第1項
    、第185條第1項前段、第195條第1項前段、第3項分別定有
    明文。次按婚姻係以夫妻之共同生活為其目的，配偶應互相
    協力保持其共同生活之圓滿安全及幸福，而夫妻互守誠實，
    係為確保其共同生活之圓滿安全及幸福之必要條件，故應解
    為配偶因婚姻契約而互負誠實之義務，配偶之一方行為不誠
    實，破壞共同生活之圓滿安全及幸福者，即為違反因婚姻契
    約之義務而侵害他方之權利（最高法院55年台上字第2053號
    判例意旨參照）。準此，侵害配偶權之行為，並不以通姦行
    為為限，倘夫妻任一方與他人間存有逾越結交普通朋友等一
    般社交行為之不正常往來，其行為已逾社會一般通念所能容
    忍之範圍，已達破壞婚姻共同生活之圓滿安全及幸福之程度
    ，即足當之。
　2.經查，原告主張被告2人於109年9月起有發生婚外情，且於109年9月15日及109年10月間有發生兩次性行為等情，業據被告甲○○於本院行當事人訊問時具結證稱：我大概從109年年中開始跟乙○○交往，一直到109年10月開始就沒再見過乙○○了，交往過程中，我跟乙○○有在109年9月跟10月發生過兩次性行為，第一次是在大溪觀音寺停車場的車上，第二次是在埔心等語明確（見本院卷第48至49頁），審酌被告甲○○於本案亦為原告請求損害賠償之對象，故若非確有此事，其顯無必要作出上開對己不利之證述內容，是認被告甲○○之上開證述應屬可採。
　3.且觀諸曾裕民於系爭前案中所提出被告乙○○所寫之筆記（下稱系爭筆記）內容（見系爭前案卷第9至16頁），其中提到「2020/4月底某天，社區群組LINE討論，曹監委私LINE」，之後即多次提及其與「Mr.曹」相處之情形，其後更提及「人夫曹，有老婆，1男1女小孩，C區/我人妻，有老公，1男Peter，D區/我們在幹嘛～曖昧line對話/曹很直接，要見我」、「9/15突破，13：30-16：00大溪觀音寺拜拜，車上make love」等語，其內容所提及與「Mr.曹」交往之期間、發生性行為之時間、地點，均核與被告甲○○前開證述之情形相符，可徵被告甲○○前開證述確屬可採。
　4.再參以被告乙○○於筆記中所記載「人夫曹，有老婆，1男1女小孩，C區/我人妻，有老公，1男Peter，D區」之描述，與被告甲○○所具結證稱：該筆記中「人夫曹」的情況跟我相符，我兩個小孩，一男一女，被告乙○○的情況是有老公，有一個兒子，Peter就是被告乙○○的兒子，D區是她住的棟別等語大致吻合（見本院卷第48頁），更足認被告乙○○筆記中所記載發生婚外情之人確為被告2人。
　5.又被告甲○○曾提出一份其與暱稱「褐草蔓」之人的LINE對話
    紀錄，而經本院當庭檢視甲○○手機中與「褐草蔓」之對話內
    容，可見「褐草蔓」曾經傳送一張手繪女孩插圖、寫上「加
    油」兩字、並於右下角署名「褐色女孩」的圖片給甲○○，有
    該手機截圖可參（見本院卷第233頁），而該圖片核與乙○○
    所提出其自身的臉書截圖畫面中，亦常出現之手繪人物插圖
    、旁邊加註文字並於右下角署名「褐色女孩」的圖面，兩者
    風格相同，顯為同一人所繪製；且參以該對話紀錄中之談話
    內容，包含在110年5月16日討論隔天是否要出庭、於110年8
    月26日討論當天下午是否要出庭、以及被告甲○○已於110年8
    月26日以20萬元和解之事，（見本院卷第137頁、第149頁至
    155頁），其等所述之開庭時間與和解情形，均與曾裕民對
    被告2人提告之系爭前案訴訟進行時程相符，業經本院核閱
    該案卷宗無訛，益徵該對話紀錄確為被告2人之對話無訛；
    綜合上開情形可知，該暱稱為「褐草蔓」之人確為被告乙○○
    甚明。
　6.而觀諸上開對話紀錄中，甲○○曾於110年9月7日向乙○○表示
    「我們在車上做愛，曾先生為什麼會知道？在觀音亭停車場
    他也知道」等語，而乙○○就此則回覆「我不知道欸/筆記有
    寫嗎？我不確定，早銷毀了」等語（見本院卷第175至177頁
    ），可見乙○○對於其有與甲○○於觀音亭停車場發生性行為一
    事，有默認之情形；且乙○○於110年9月7日雖曾向甲○○表示
    ：「記得，我們什麼事也沒發生」等語，然其就甲○○所回覆
    ：「也是啦，不知道是誰還跟我要第二次」等語，則表示：
    「我哩咧~你想知道我就告訴你，那只是想確定你是不是BPD
    …測試你而已」等語（見本院卷第171至173頁），顯見乙○○
    亦不否認其有與甲○○要求發生第二次性行為之情形；又甲○○
    於110年8月26日和解後亦曾表示「做愛二次20萬/超貴」等
    語（見本院卷第155頁）；均核與被各甲○○前開證述之情形
    相符，益徵被告甲○○前開證稱其與被告乙○○有交往並發生2
    次性行為之證述，確為可信。
　7.被告2人於原告與甲○○之婚姻關係存續中，既有交往及發生2
    次性行為之情形，已如前述，顯已侵害原告婚姻之圓滿狀態
    及幸福，堪認屬不法侵害原告基於配偶關係而享有之夫妻身
    分法益，且情節重大，從而，原告依上開規定，請求被告2
    人連帶給付非財產上損害賠償，洵屬有據。
　8.被告乙○○辯詞不可採之理由：　
　⑴被告乙○○雖辯稱：系爭筆記僅是被告乙○○所寫的小說草稿內
    容云云。然查，系爭筆記於第一頁乃是先記載：「為何我要
    寫下來…/因為我想要確定，想要誠實面對自己的感覺或感情
    /我不在乎別人怎看我/不在乎對不起誰/我只求心態正確/莫
    忘初衷/光明正大/無愧我心/Unna小蔓」等語，之後才開始
    記載其與「Mr.曹」相識交往之經過及內心感受，可見被告
    乙○○寫下系爭筆記之用意，是想要釐清自己的心情感受，並
    非僅是小說草稿之內容；且參以被告乙○○於系爭筆記中所記
    載之內容，除了所記載情節、經過，與被告甲○○前開證述其
    與被告乙○○交往之經過相符外，被告乙○○於系爭筆記內標註
    「10/22」之頁面中所記載「很正常的女人啊」、「我們可
    以有這種關係啊」、「沒這個習慣」、「那個只附帶的」、
    「我去你家好了」、「沒幹嘛啊」、「這很正常啊」等片斷
    之對話內容（見系爭前案卷第14至15頁），亦核與被告乙○○
    所提出其與被告甲○○之LINE對話紀錄中被告甲○○所發送的訊
    息內容完全相同，有該對話紀錄可憑（見本院卷第97頁），
    益徵系爭筆記確實是被告乙○○就其與被告甲○○交往經過所為
    之紀錄與心情抒發，故被告乙○○辯稱系爭筆記僅屬小說草稿
    云云，顯非可採。
　⑵被告乙○○雖再辯稱：系爭筆記中所載之「人夫曹」居住之棟
    別為「C區」，與被告甲○○是居住在「E區」不同云云。然查
    ，被告乙○○就被告甲○○居住之棟別或有記載錯誤之情形，惟
    從系爭筆記中所載之內容、對話紀錄等，既已足資認定被告
    乙○○所記載之曹姓對象即為被告甲○○，已如前述，則上開細
    節上之些許錯誤，應僅屬被告乙○○之筆誤或認知錯誤，尚不
    致影響本院前開認定之結果。
　⑶被告乙○○雖又辯稱被告甲○○於本件認諾，僅是為了要幫助原
    告取回和解金額20萬元，並將甲○○一起提告以拉高原告所得
    請求之賠償金額，原告日後亦不會甲○○求償，只會對乙○○強
    制執行，故甲○○就本件之證詞並非可採云云。然查，被告2
    人對於原告所負之侵權行為損害賠償責任屬連帶責任，故無
    論原告日後向何人求償，被告2人均得向彼此請求負擔其中2
    分之1之款項，是本件訴訟雖是由甲○○之配偶提起，惟對甲○
    ○而言，仍屬不利，自難僅以乙○○所述之上開理由而逕認甲○
    ○之證詞不可採。
  ㈢原告主張被告2人於系爭前案和解後仍有私下聯絡部分，尚不
    構成對原告配偶身分法益之侵害。
　  經查，被告甲○○與曾裕民在110年8月26日就系爭前案和解後
    ，被告2人仍有透過LINE通訊軟體聯繫等情，業據被告甲○○
    提出LINE對話紀錄為憑（見本院卷第153至201頁），惟觀諸
    該對話紀錄之內容，甲○○雖曾一度向乙○○表示「我很懷念跟
    你接吻的感覺」等語，惟乙○○僅回覆「神經病欸你/你是化
    療打太多腦子也生病了是嗎」等語（見本院卷第181頁），
    該對話內容尚難認有對原告之配偶身分法益造成重大侵害；
    而其餘之對話紀錄內容則多是在討論甲○○於和解後如何賠償
    之問題，亦難認有逾越一般正常社交範圍之情形；此外，原
    告並未提出其他事證證明被告2人於系爭前案和解後有何超
    過朋友分際之聯絡情況，是認原告主張被告2人於系爭前案
    和解後仍有私下聯絡而侵害其配偶權，並非可採。
　㈣原告請求被告2人連帶給付60萬元，為有理由。
　1.按精神慰藉金之賠償須以人格權遭遇侵害，使精神上受有痛
    苦為必要，其核給之標準固與財產上損害之計算不同，然非
    不可斟酌雙方身分資力與加害程度，及其他各種情形核定相
    當之數額；所謂相當，除斟酌雙方身分資力外，尤應兼顧加
    害程度與其身體、健康影響是否重大以為斷（最高法院51年
    台上字第223號判決要旨、89年度台上字第1952號判決意旨
    參照）。本院審酌原告與甲○○於本件侵權行為之時點，結婚
    已逾17年，雙方育有子女2人；並參酌原告及乙○○均自陳擔
    任家庭主婦，甲○○則是開電器行（見本院卷第49頁、第95頁
    ），以及本院職權調閱稅務電子閘門財產所得調件明細表所
    示之兩造財產所得情況（見個資卷）；再兼衡被告侵害原告
    配偶權之方式、期間以及原告陳稱甲○○已罹患肺癌等語（見
    本院卷第50頁）等一切情狀，認原告所得請求被告2人連帶
    賠償之金額以60萬元為適當，逾此金額之請求，為無理由，
    應予駁回。
　2.被告乙○○雖辯稱：甲○○與曾裕民於系爭和解筆錄第二項有註
    明：「兩造就本事件拋棄民刑事請求權，並不得以他人名義
    再行請求」，故原告提起本件訴訟應受系爭和解筆錄之拘束
    ，而不得再為請求云云。然查，系爭和解筆錄之當事人僅有
    曾裕民及被告甲○○，有該和解筆錄可參（見本院卷第17至18
    頁），原告並非系爭和解筆錄之當事人，故系爭和解筆錄第
    2項雖有上開記載，亦無拘束原告提起本件訴訟之效力；此
    外，被告乙○○並未提出其他事證證明本件訴訟是由被告甲○○
    以原告之名義所提出，自難認被告乙○○此部分之抗辯為可採
    。　
五、末按「給付無確定期限者，債務人於債權人得請求給付時，
    經其催告而未為給付，自受催告時起，負遲延責任。其經債
    權人起訴而送達訴狀，或依督促程序送達支付命令，或為其
    他相類之行為者，與催告有同一之效力」；「遲延之債務，
    以支付金錢為標的者，債權人得請求依法定利率計算之遲延
    利息」；「應付利息之債務，其利率未經約定，亦無法律可
    據者，週年利率為百分之5」，民法第229條第2項、第223條
    第1項前段、第203條分別定有明文。原告依侵權行為之法律
    關係請求被告賠償前揭金額，未定給付期限、以支付金錢為
    標的，又未約定利息，則被告自受催告時起，負遲延責任。
    而本件民事起訴狀繕本均係於111年4月11日送達予被告2人
    （見本院卷第27、29頁），則原告向被告2人請求自起訴狀
    繕本送達翌日即111年4月12日起至清償日止，按週年利率5％
    計算之利息，為有理由，應予准許。
六、綜上所述，原告依侵權行為之法律關係，請求被告連帶給付
    60萬元，及自111年4月12日起至清償日止，按週年利率5％計
    算之利息，為有理由，應予准許。逾此範圍之請求，則無理
    由，應予駁回。
七、本件原告勝訴部分，兩造均陳明願供擔保，聲請宣告假執行
    或免為假執行，核無不合，爰分別酌定相當擔保金額准許之
    。酌定相當擔保金額併准許之。至原告敗訴部分，其假執行
    之請失所附麗，應併予駁回。
八、本件事證已臻明確，兩造其餘主張及所提之證據，經本院審
    酌後，認與判決結果並無影響，爰不逐一論述，併此敘明。
九、訴訟費用負擔依據：民事訴訟法第79條、第85條第2項。 　
中　　華　　民　　國　　111 　年　　8 　　月　　26　　日
                  民事第三庭    法　官　許容慈
正本係照原本作成。
如對本判決上訴，須於判決送達後二十日內向本院提出上訴狀。
如委任律師提起上訴者，應一併繳納上訴審裁判費。
中　　華　　民　　國　　111 　年　　8 　　月　　29　　日
                                書記官  邱佑儒